【裁判字號】    98,交聲,425
【裁判日期】    990128
【裁判案由】    違反道路交通管理處罰條例
【裁判全文】
臺灣宜蘭地方法院交通事件裁定        98年度交聲字第425號
移送機關    交通部公路總局臺北區監理所宜蘭監理站
異  議  人  甲○○
上列異議人因違反道路交通管理處罰條例案件，對於交通部公路
總局台北區監理所宜蘭監理站民國98年12月7日所為之處分（原
處分案號：宜監字第裁43─Z00000000號），聲明異議，本院裁
定如下：
    主  文
異議駁回。
    理  由
一、按汽車行駛於高速公路，其駕駛人或前座乘客未繫安全帶者
    ，處駕駛人新臺幣（下同）3,000元以上6,000元以下罰鍰，
    道路交通管理處罰條例第31條第2項定有明文。
二、移送機關裁決意旨略以：異議人甲○○於民國98年10月25日
    14時36分駕駛車牌號碼5670-RM號自用一般小客車，行經國
    道五號公路北上29.7公里處，因右前座乘客未繫安全帶，經
    國道公路警察局第九警察隊掣發公警局交字第Z00000000舉
    發違反道路交通管理事件通知單舉發，經移送機關請上開舉
    發單位調查，仍認異議人違規事實明確，乃以異議人違反前
    述道路交通管理處罰條例第31條第2項規定之行為，裁處異
    議人罰鍰3,000元。
三、異議意旨略以：異議人有於上開時、地點被開單舉發，惟警
    員要求異議人出示駕照、行照時，異議人即將駕照、行照及
    附著於行照透明封套內之強制險保險證交付員警查閱，詎員
    警竟於舉發通知單上勾選「保險證未出示」，此顯係記載不
    實。又舉發單上車主姓名為「乙○○」，員警於舉發通知單
    上卻誤載為「馮樁美」。另右側前座乘客未繫安全帶，與交
    通秩序、交通安全無關，未涉及公共安全，情節與未戴安全
    帽相同，惟未戴安全帽之處罰金額500元，未繫安全帶之處
    罰金額則高達3,000元以上至6,000元以下，罰鍰金額違反憲
    法比例原則，為此請求撤銷原處分云云。
四、經查：
（一）異議人98年10月25日14時36分駕駛車牌號碼5670-RM號自
      用一般小客車，行經國道五號公路北上29.7公里處，因右
      前座乘客未繫安全帶，經國道公路警察局第九警察隊掣發
      公警局交字第Z00000000舉發違反道路交通管理事件通知
      單舉發等情，為異議人所不爭執，並有舉發違反道路交通
      管理事件通知單1紙在卷可稽，此部分事實應堪認定。
（二）按憲法第15條規定需保障人民之生存權、工作權及財產權
      。憲法第22條亦規定，凡人民之其他自由及權利，不妨害
      社會秩序公共利益者，均受憲法之保障。然而，基於增進
      公共利益之必要，對人民之自由權利，國家得以法律為合
      理之限制，憲法第23條亦定有明文。道路交通管理處罰條
      例第31條第2項規定，汽車行駛於高速公路，其駕駛人或
      前座乘客未繫安全帶者，處駕駛人3,000元以上6,000元以
      下罰鍰。雖有限制駕駛人或前座乘客選擇未繫安全帶之自
      由，惟其目的在於維護人之生命安全。又駕駛人或前座乘
      客未繫安全帶，一但發生事故，傷亡率遠高於繫妥安全帶
      之情形，此已為社會生活之一般常識。而人之生命之損傷
      或死亡，其損害者非僅個人而已，對於社會醫療及救助等
      資源、整體經濟生產力均有損耗，而此等損耗既可經由駕
      駛人或前座乘客繫妥安全帶即可相當程度避免。且駕駛人
      或前座乘客繫妥安全帶，對自由權之侵害甚微。從而，立
      法機關立法規定，駕駛人或前座乘客應繫妥安全帶，否則
      處有3,000元至6,000之罰鍰，相較於所欲保障之生命法益
      而言，應屬相當，並無違反比例原則可言。異議人執此置
      辯，顯不足採。
（三）至異議人所稱舉發違反道路交通管理事件通知單記載失誤
      事項，業經內政部警政署國道公路警察局第九警察隊說明
      並經交通部公路總局臺北區監理所宜蘭監理站更正，且與
      本件異議人所涉交通違規之事實無涉，不影響異議人違規
      事實之認定。
五、綜上所述，異議人確有於上揭時、地駕駛自用一般小客車行
    駛於高速公路上，其前座乘客未繫安全帶之違規行為。從而
    ，移送機關依道路交通管理處罰條例第31條第2項裁處罰鍰
    3,000元，核無不合。本件聲明異議為無理由，應予駁回。
據上論斷，應依道路交通案件處理辦法第19條裁定如主文。
中    華    民    國    99    年    1     月    28    日
                  交通法庭  法  官  謝佩玲
以上正本證明與原本無異。
如不服本裁定，應於裁定送達後5日內，向本院提出抗告狀。（
應附繕本）
                            書記官  李玉雲
中    華    民    國    99    年    1     月    28    日

司法院資訊處製作；財團法人民間司法改革基金會備份。
